【裁判字號】    95,訴,1134
【裁判日期】    950808
【裁判案由】    給付貨款
【裁判全文】
臺灣板橋地方法院民事判決              95年度訴字第1134號
原      告  甲○○
訴訟代理人  楊肅欣律師
被      告  華齡電子股份有限公司
法定代理人  丙○○
被      告  丁○○
共      同
訴訟代理人  乙○○
上列當事人間請求給付貨款事件，經本院於民國95年7 月25日言
詞辯論終結，判決如下：
    主      文
被告應連帶給付原告新臺幣佰捌拾萬元，及自民國九十五年三
月二日起至清償日止，按週年利率百分之五計算之利息。
訴訟費用由被告連帶負擔。
本判決於原告以新臺幣壹佰拾萬元供擔保後，得假執行。但被
告如以新臺幣佰捌拾萬元為原告預供擔保，得免為假執行。
    事實及理由
一、程序方面：
    按「當事人得以合意定第一審管轄法院。」，「前項合意，
    應以文書證之。」，民事訴訟法第24條第1 項前段、第2 項
    分別定有明文。經核本件兩造所簽訂之協議書，其上業已載
    明：「雙方同意若因本協議發生爭訟，以臺灣板橋地方法院
    為第一審管轄法院」等字句，是本件訴訟本院自有管轄權，
    合先敘明。
二、原告主張：
（一）按「債權人基於債之關係，得向債務人請求給付。」，民
      法第199 條第1 項定有明文。是依「債權債務之主體，以
      締結契約之當事人為準，故出立借約之債務人，不問其果
      為實際受益與否，就其債務應負償還之責，債權人不得對
      於債務人以外之人而請求履行。」（最高法院17年上字第
      906 號判例意旨參照）。兩造於民國91年8 月13日簽訂系
      爭協議書，係就訴外人即設於中國大陸之天智電子塑膠製
      品工廠（下稱天智塑膠廠）對被告華齡電子股份有限公司
      （下稱華齡公司）之貨款債權新臺幣（下同）3,800,000
      元，約定由被告華齡公司以5 年內向原告分期攤還，如有
      一期未按時履行，則視為全部到期，為確保上開債務之履
      行，並由被告華齡公司之副董事長即另一被告丁○○（即
      被告華齡公司法定代理人丙○○之配偶）為連帶保證人，
      兩造並同時於協議書上簽名蓋章，是系爭協議書之契約關
      係顯然係存在於兩造之間，與天智塑膠廠無關，被告華齡
      公司、丁○○（下合稱被告等）抗辯原告無權代理天智塑
      膠廠而與其等簽立系爭協議書，並撤回協議書之意思表示
      等情，自有未當。
（二）次按「數人負同一債務，明示對於債權人各負全部給付之
      責任者，為連帶債務。」，「連帶債務之債權人，得對於
      債務人中之一人或數人或其全體，同時或先後請求全部或
      一部之給付。」，民法第272 條第1 項、第273 條第1 項
      亦分別規定甚明。被告丁○○既係系爭協議書中被告華齡
      公司對原告所負債務之連帶保證人，自應與被告華齡公司
      負連帶清償之責任。
（三）是原告聲明：求為判決如主文所示，暨以供擔保為條件之
      假執行宣告。
三、被告則以：
（一）被告華齡公司與天智塑膠廠有業務上之往來，亦積欠該工
      廠貨款，然被告華齡公司與原告個人並無任何業務往來，
      亦未積欠原告任何貨款。
（二）原告提出系爭協議書，係於91年8 月13日由原告代理天智
      塑膠廠所簽立，此可由協議書上「茲積欠甲○○先生（天
      智電子塑膠製品工廠）（以下簡稱乙方）貨款計新臺幣3,
      800,000 元．．．」等字句可知，其目的在清償被告華齡
      公司積欠天智塑膠廠之貨款。
（三）由於原告曾為天智塑膠廠之股東及在臺灣之聯絡人，故原
      告當時出面代理天智塑膠廠向被告華齡公司請求款項時，
      被告華齡公司不疑有他，亦與原告簽立協議書，然被告華
      齡公司最近方得知原告早已與天智塑膠廠無關，天智塑膠
      廠亦未授權原告向被告華齡公司追償此筆欠款，故原告無
      權代理天智塑膠廠與被告華齡公司簽立協議書，故被告等
      依民法第171 條之規定，謹以本件答辯狀撤回系爭協議書
      之意思表示，因此系爭協議書即自始失其效力。
（四）系爭協議書上所載債務原本係存在於被告華齡公司與天智
      塑膠廠之間，與原告無涉，原告無權提起本件訴訟。再者
      ，系爭協議書業經被告等依民法第171 條之規定撤回意思
      表示，系爭協議書亦失其效力，原告亦不得執系爭協議書
      再行主張。
（五）是被告聲明：
  １、原告之訴及假執行之聲請均駁回。
  ２、若受不利判決，願供擔保請准免為假執行。
四、原告主張之上開情事，業據其提出系爭協議書為證（見臺灣
    士林地方法院〈下稱士林地院〉95年度訴字第367 號卷〈下
    稱士林地院卷〉第10頁），被告等就系爭協議書形式上之真
    正不為爭執，惟於本件訴訟程序中以：被告華齡公司係積欠
    天智塑膠廠之貨款債務，與原告無涉，是原告無權代理天智
    塑膠廠與被告等簽立系爭協議書，被告等復於本件訴訟中依
    民法第171 條前段之規定撤回系爭協議書之意思表示，是系
    爭協議書自已失效，原告無從執以對被告等請求等情為辯；
    至於被告等先前曾對士林地院95年度促字第4010號督促程序
    所核發之支付命令於法定期間內提出異議，其異議理由以：
    「．．．惟查本案件之原始貨款總額為新臺幣1,100 餘萬元
    ，且發生時間遠在民國89年間，債務人（按即被告等，下同
    ）積極且誠心的為解決債務而努力，在6 年間以現金交易並
    陸續償還前款逾新臺幣700 餘萬元，並於民國91年8 月13日
    與債權人（按即原告，下同）簽訂1 份還款協議書（按即系
    爭協議書），之後因為出貨不順，遂與債權人協商改開立3
    張支票貸替前述協議內容，並經債權人首肯，原應開立3 張
    支票供債權人陸續兌現，但因會計人員在開票時一時不慎將
    西元與民國之內錯置，導致日期排列在後的第3 張香港支票
    反而兌現日期最早；雖立即改開立正確兌現日期的支票，並
    經債權人同意退回錯誤的支票，但債權人同意退回之支票非
    但沒退回債務人，又無預警的強行入票開錯的香港支票，並
    在預收現金貨款後不履行交貨義務，導致債務人陷於絕境，
    無法準時交貨予國外客戶而遭國外客戶取消訂單，因此無力
    兌現之後到期的支票：日期民國94年12月30日，號碼PC0000
    000 、新臺幣500,000 元整；故此案件仍存在諸多爭議。．
    ．．」（見士林地院卷第24頁，此部分下稱支付命令異議理
    由），經本院進行整理、協議簡化爭點程序後，確認兩造爭
    執如下（見本院卷第21頁）：
（一）不爭執事項：
  １、系爭協議書形式上之真正。
  ２、被告等捨棄上開支付命令異議理由之抗辯。
（二）爭執事項：
  １、系爭協議書之當事人為何人。
  ２、被告等可否依民法第171 條前段撤回其等意思表示。
五、按「債權人基於債之關係，得向債務人請求給付。」，民法
    第199 條第1 項定有明文。是依「債權債務之主體，以締結
    契約之當事人為準，故出立借約之債務人，不問其果為實際
    受益與否，就其債務應負償還之責，債權人不得對於債務人
    以外之人而請求履行。」（最高法院17年上字第906 號判例
    意旨參照）。次按「數人負同一債務，明示對於債權人各負
    全部給付之責任者，為連帶債務。」，「連帶債務之債權人
    ，得對於債務人中之一人或數人或其全體，同時或先後請求
    全部或一部之給付。」，民法第272 條第1 項、第273 條第
    1 項亦分別規定甚明。繼按「無代理權人以代理人之名義所
    為之法律行為，非經本人承認，對於本人不生效力。」，民
    法第170 條固有明文規定，惟依上開規定，我國民法上所稱
    狹義之無權代理，至少必須符合「無代理權人」以「代理人
    之名義」進而「為法律行為」等要件，始足當之。經核原告
    所提兩造簽訂之系爭協議書，其末端立協議書人欄之甲方係
    載明被告華齡公司，連帶保證人則係被告丁○○，乙方則為
    原告，並經兩造簽名蓋章於其上，是本件協議書之當事人即
    係本件之兩造；雖被告等先以：由系爭協議書上「茲積欠甲
    ○○先生（天智電子塑膠製品工廠）（以下簡稱乙方）貨款
    計新臺幣3,800,000 元．．．」等字句，欲執為原告無權代
    理天智塑膠廠之抗辯，惟細繹系爭協議書，自頭至尾原告均
    係以其「本人」之身分與被告等進行協議，並無表明其係代
    理天智塑膠廠之意旨，雖有上開文字之記載，亦無從認定原
    告係天智塑膠廠之代理人，是系爭協議書所載之內容根本無
    「代理」之問題，更無所謂「無權代理」之問題，系爭協議
    書之當事人僅有本件兩造，而與天智塑膠廠無涉；至於被告
    等另以其等依民法第171 條前段撤銷系爭協議書上之意思表
    示等情，惟系爭協議書既無「無權代理」之問題，是更無民
    法第171 條前段適用之可能，是被告等之諸項抗辯，均與事
    實、證據及相關規定未符，自無可採，且核系爭協議書第6
    條兩造亦有「以上如有一期未還，則視為全部到期」即「分
    期償還利益喪失條款」之約定，被告等均未償還本件起訴前
    即如系爭協議書第1 條至第3 條之債務，是本件原告主張被
    告等應連帶清償系爭協議書上全部債務等語，自堪採信。
六、從而，原告依據協議書及連帶保證之法律關係，請求被告等
    連帶給付原告3,800,000 元，及自支付命令送達之翌日即95
    年3 月2 日起至清償日止，按週年利率5%計算之利息，為有
    理由，應予准許。
七、兩造陳明願供擔保請為宣告假執行或免為假執行，經核均與
    規定相符，爰分別酌定相當之擔保金額予以宣告之。
八、訴訟費用負擔之依據：民事訴訟法第85條第2 項。
中    華    民    國    95    年    8     月    8     日
                  民事第二庭法  官  鍾啟煌
以上正本係照原本作成。
如對本判決上訴，須於判決送達後20日內，向本院提出上訴狀，
上訴臺灣高等法院（應按他造人數提出繕本）。
中    華    民    國    95    年    8     月    8     日
                            書記官  李威賜


司法院資訊處製作；財團法人民間司法改革基金會備份。
